臺灣高等法院刑事判決　　　　　　　　100年度上訴字第133號
上　訴　人　臺灣臺北地方法院檢察署檢察官
上　訴　人
即　被　告　李岳陽
　　　　　　　　
選任辯護人　楊金順律師
　　　　　　游朝義律師
　　　　　　董家均律師
被　　　告　王景暘
選任辯護人　楊金順律師
　　　　　　游朝義律師
上列上訴人因被告等妨害性自主罪等案件，不服臺灣臺北地方法
院97年度訴字第811號，中華民國99年11月10日第一審判決（起
訴案號：臺灣臺北地方法院檢察署96年度偵字第21921號、97年
度偵字第1376號），提起上訴，本院判決如下：
    主  文
原判決關於李岳陽部分撤銷。
李岳陽犯強制性交未遂罪，處有期徒刑貳年，緩刑伍年，緩刑期
間付保護管束。
其他上訴駁回。
    事  實                                                                
一、李岳陽於民國96年10月19日晚間7時30分，受友人郭宗瑾之
    邀，前往臺北市中山區○○○路312號錢櫃KTV林森三店內，
    與郭宗瑾等歡唱聚會。迄至翌（20）日凌晨1時30分許聚會
    結束時，李岳陽因見一同參與聚會之郭宗瑾友人A女（係成
    年女子，真實姓名年籍等資料詳卷內代號對照表）於席間已
    飲酒過多而陷於泥醉不能抗拒之狀態，竟萌生乘機對A女為
    性交之不法犯意，假借送A女返家之機會，於與A女共同搭乘
    計程車時，囑咐計程車司機開往位於臺北市○○區○○街33
    號之凱旋大飯店，並接續於計程車上撫摸A女之大腿及隔著
    A女所著短褲撫摸A女之下體；嗣於抵達凱旋大飯店後，李岳
    陽即將陷於泥醉，意識不清之A女抱往該飯店506號房內床上
    ，A女趁李岳陽下樓刷卡給付房間費用之際，本欲以行動電
    話向友人郭宗瑾求救，為李岳陽於付費完畢上樓進房之際發
    現，李岳陽即取走A女所持用之行動電話並加以關機，使得
    A女無法撥打電話向外求救。嗣李岳陽徒手撫摸A女之胸部、
    大腿、下體等處，並動手解開A女所穿短褲上繫縛之皮帶，
    及試行脫卸A女之褲子而著手進行性交行為，因A女意識稍有
    回復，察覺李岳陽對其之侵害動作，乃掙扎爬行至506號房
    之房門口欲行求救及脫逃，李岳陽遂變更為強制性交之犯意
    繼續為之，將A女拖行回房間床邊欲繼續對其為性交行為，
    後終因A女持續哭鬧及抗拒，李岳陽見無法得逞，乃放棄繼
    續對A女為性交行為而未遂。嗣李岳陽因已無法繼續對A女為
    性交行為，且A女猶持續不斷哭鬧要求返還行動電話，乃帶
    同A女下樓同搭乘計程車離去。迄於96年10月20日凌晨5時50
    分許，途經臺北市中山區○○○路409號前時，A女因見正在
    該處擺攤之友人詹凌輝等人，即要求計程車司機停車，下車
    向其友人求救，嗣並報警查悉上情。
二、案經A女訴由臺北市政府警察局中山分局報請臺灣臺北地方
    法院檢察署檢察官偵查起訴。
    理  由    
壹、按被告以外之人於審判外之言詞或書面陳述，除法律有規定
    者外，不得作為證據；又被告以外之人於審判外之陳述，雖
    不符合同法第159條之1至第159條之4之規定，但經當事人於
    審判程序同意作為證據，法院審酌該言詞陳述或書面陳述作
    成時之情況，認為適當者，亦得為證據，刑事訴訟法第159
    條第1項及第159條之5第1項分別定有明文。經查，本判決所
    引用被告以外之人於審判外之陳述，固為傳聞證據，然檢察
    官、被告李岳陽、王景暘於本院準備程序時均表示同意作為
    證據，本院審酌上開證據資料製作時之情況，尚無違法不當
    及證明力明顯過低之瑕疵，亦認為以之作為證據應屬適當。
    揆諸前開規定，依刑事訴訟法第159條之5規定，認前揭證據
    資料均有證據能力。
貳、有罪（即李岳陽）部分：
一、訊據李岳陽堅決否認有何妨害性自主犯行，辯稱：其當天
    因A女喝醉，所以送她至飯店房間休息，並未脫A女衣服，亦
    沒有要與A女性交等語。經查：
(一)證人即被害人A女於96年11月12日偵查時證稱：「96年10月1
    9日星期五晚上，郭宗瑾約我及另外一位女性友人去唱歌，
    他們都是我以前的同事。李岳陽是中途進來的。在唱歌中途
    郭宗瑾有跟我說不要多喝，因為我是騎車來的，可是我喝的
    太盡興了，所以郭宗瑾就說要開車載我回家，我出了廁所門
    我試著撐住，由別人扶著我走下樓，到了大廳我就已經撐不
    住，就蹲下來，然後就昏了，意識不是很清楚，我感覺到有
    人在抱我，然後聽到計程車司機問說去哪裡，我一直重複說
    林森北路錦州街口，但又聽到另一個男生的聲音說旅館兩個
    字，我當時不知道是哪一個人，後來在車上我有感覺有人隔
    著褲子從我大腿一直摸到下體。後來的印象中，我有聽到飯
    店人員問說需不需要幫忙，然後我就感覺有人在抬我的腳，
    因為我的頭很昏，所以我的意識是一陣一陣的，等到我被放
    在房間的床上，才又有一點知覺，就有點醒來。我聽到有房
    間內電話在響，總共響了兩次，我有聽到有男性講電話說他
    要刷卡，等到對方掛上電話走出門，我拿出手機準備拿出電
    話請我朋友來接我，又很想吐，我就爬到廁所去吐，吐完之
    後要打電話的時候，有一個男性就開門進來，我當時擔心那
    個男的搶我手機，就將手機藏在我手心裡。他又扶我回床上
    ，我就平躺著，並且將手機試著往大腿下面塞，後來意識又
    不清楚了，當我恢復意識時，有看到對方拿走我的手機。後
    來對方就開始對我動手，他有摸我胸部、大腿、下體，我一
    直掙扎，他想要脫我褲子，並把我皮帶解開，我就一直掙脫
    ，爬到門口，我就敲門喊救命，對方又把我拖回去床邊，我
    有試著要打開門，但因為門鎖住了，頭昏了看不清楚，我又
    很急，根本打不開，當中我有跟他說你還我手機，為何拿我
    手機，他說他沒有拿。我會認出他來，是因他在開始摸我的
    時候，我有掙扎並且視線有看到他，所以我有認出來他就是
    當晚唱歌的其中一個男生。因為他否認拿我手機，我就要求
    他把手機拿出來，讓我撥打我的手機電話，結果我的手機都
    是關機。他還跟我說你手機沒電了，我就說我要打電話給郭
    宗瑾，但是我話剛說完，手機就被搶回去。後來我就電話都
    打不了，我就一直喊救命並且敲門，我還有用一手抓住門把
    ，他還試圖扯開我的手。後來他願意放我走，到了大廳他就
    一路往外奔，我有去找櫃臺服務生說那個人拿走我手機，但
    是服務生沒有理我。那個男的還在門口叫了計程車，並且說
    走啦，我當時心理是想說，好，叫計程車送你去警察局。我
    一上車就跟計程車說去警察局，那個男生就說去林森北路，
    但是我說去警察局，那位司機沒有理我。後來到了林森北路
    我擺攤的地方，我就說停車然後下車，那個男的也跟我一起
    下車，我就扯著他衣角原本要把他拉過去對面攤友處，但是
    他就跑掉了，他就往巷子裡面衝。我就大叫攤友小單，接著
    我追著他跑，攤友也有追過來，但是卻被他跑了，然後我就
    一直哭。等我回到我攤友的攤位上時，他卻回來說要還我手
    機，我就跟攤友說就是他。當時我有聽到旁邊有人說把他送
    到警察局，我們有問他要不要去警察局，他不敢並且表示要
    跟我道歉，要請我吃飯賠不是，我很生氣，很不願意，他就
    說要賠我新臺幣（下同）2萬元，我不願意，我就說那你那
    麼有錢，你就給我10萬元，結果他也說好。後來他就說要分
    期付款，有簽協議書，但金額是5萬元，因為他說沒那麼多
    錢，要分期付款，但我不願意再見到他，後來大家七嘴八舌
    ，結果最後變成5萬元。他有承認有摸我，我到林森北路時
    ，皮帶都還沒繫好」等語（見偵字第21921號卷，下稱偵卷
    ，第48-51頁）。雖A女嗣於96年12月4日檢察官偵訊時改證
    稱：「96年11月15日刑事陳報狀記載上次開庭所說的是錯的
    ，要更正。被告當時手中有拿一支手機，我現在不敢確定是
    誰的，我上次說他摸我胸部、大腿跟下體，我回去想之後，
    我覺得可能是他怕我噎到，所以用手拍打，我當時因為緊張
    所以往壞的地方想。我說我自己爬到門口被被告帶回，被告
    說請我上床休息，當時是因我害怕不相信他的話。我後來不
    敢確定走出錢櫃上計程車時，有無跟司機或被告說要去林森
    北路，大腿跟私處可能是被告要扶我的時候不小心碰到的，
    我與被告已經和解，刑事陳報狀內容是我講給代書寫的，不
    是被告或律師希望我們這樣說的。」等語（見偵卷第85-86
    頁）。但A女於96年12月5日檢察官偵查時再證稱：「我於96
    年11月12日及12月4日到庭作證並簽名具結，我第一次的陳
    述才是對的，第二次做不實陳述是因為和解了，被告的律師
    跟我的代書說這樣寫比較能圓我先前講的陳述。」等語（見
    偵卷第90-91頁）。又A女於原審審理時到庭具結證稱：「96
    年11月12日陳述本件案發經過實在，加害人就是在庭之李岳
    陽，96年度偵字第21921號卷第75-77頁之陳報狀（按即96年
    11月15日陳報狀）陳述經過與96年11月12日不同，是因為已
    經跟對方談和解，對方律師說要寫壹份這個，但是因為我們
    沒有錢請人寫，所以他們說他們寫，我跟檢察官講的才實在
    。96年10月20日凌晨從KT V出來被抱上計程車後，我有向司
    機說要到林森北路。被告在計程車上隔著褲子摸我大腿到下
    體，當時我有他摸我的感覺，當時我沒有想到要向計程車司
    機求救，沒有對飯店人員說李岳陽非禮我是因為當時我只想
    找我的手機聯絡人，當時我很急，很緊張，在房間內也沒想
    到用市內電話聯絡。我跟被告後來上同一部計程車離開飯店
    ，是因為我想說上車後，就叫計程車去警察局。我上了計程
    車後，有對司機說我要去警察局，但李岳陽說要去錦州街，
    後來司機開車經過林森北路錦州街口，這是我擺攤的地方，
    我就跟司機講要求下車，我大喊壹個攤友小單的名字，李岳
    陽跟我一起下車，他拔腿就跑，然後我就叫攤友的名字，我
    就追著李岳陽跑，但是沒追到，攤友也有跟著我追，大家都
    沒有追到被告，我就哭了。後來李岳陽回到現場，把手機交
    還給我。我對攤友說他拿我手機，帶我到飯店摸我胸部、大
    腿、下體，但沒說很清楚，攤友因此把李岳陽圍住。當時我
    情緒不是很穩定，攤友在安慰我，所以沒報警。後來有要求
    李岳陽寫一張金額5萬元和解書，目的是如果李岳陽給付這
    筆錢給我，我就原諒李岳陽非禮的行為。在錢櫃KTV時，我
    沒有因手機沒電而向郭宗瑾借手機。在飯店房間時，我曾爬
    行到門口又被拖回，我有盡力反抗，想要掙脫，也有敲門叫
    救命，但沒作用。我不記得他是否把手伸進褲子裡撫摸我。
    他只有脫我的皮帶，衣服、褲子沒有被他脫掉，我是穿短褲
    ，繫皮帶。我的皮帶只是頭被他解開，我就比較醒了，我好
    像有拉著我的褲子叫他走開，我不記得他有沒有說要跟我性
    交，但我覺得是。我皮帶頭被解開以前沒有掙扎，因為我進
    去房間先去吐，他把我抱回床上，開始摸我，解開皮帶頭，
    我確定皮帶頭不是自己打開的，因為我沒有去上廁所，到林
    森北路皮帶都還沒扣好。皮帶頭被解開之後，我就叫他走開
    ，我也爬到門口，想離去，並叫救命，他就把我拉回去，我
    又再往門口跑，這次他沒有拉我，但是我想要找回我的手機
    ，我就在房間內要求他把自己的電話拿出來，他給我後，我
    撥了自己的號碼，但是沒有聽到電話響，應該是已經被關機
    了。我到警察局後並沒有拒絕做筆錄。」等語（見原審卷一
    第122-130、148-150頁）。核與A女於96年11月12日證述被
    害之情節大致相符，可見李岳陽確有如犯罪事實欄所列述對
    A女為性侵之行為。
(二)證人郭宗瑾於偵查時具結證稱：「當天Ａ女喝了一瓶Johny
    walker，因為李岳陽順路，我跟他說請李岳陽送她回去，她
    跟我點頭同意，我也不知道他當時是否喝醉。我回到家之後
    ，Ａ女就打第一通電話給我，說李岳陽把他帶去賓館，叫我
    趕快過去林森北路地址處理事情，後來我就打電話報警。」
    （見偵卷第54-56頁）；於原審審理時亦具結證稱：「唱完
    KTV後，我問A女請李岳陽送他回家，他說OK，也有點頭，我
    就請李岳陽送他回去。當天是2、3點離開錢櫃KTV，因為Ａ
    女醉了，我不是很清楚A女住那裡，但我印象中A女好像有告
    訴我說她住林森北路，我就對她說請李岳陽送她回去，她就
    說OK，並點頭，A女是透過他的友人跟我說李岳陽帶他去賓
    館的。」（見原審卷一第205、208頁），足證A女當天確實
    係由李岳陽護送搭乘計程車離開錢櫃KTV，且其於參與歡唱
    席間曾飲酒達Johny walker 1瓶的量，於離開錢櫃KTV時確
    已陷於意識不清之狀態。
(三)證人詹凌輝於檢察官偵查時具結證稱：「96年10月20日凌晨
    ，我在林森北路一帶7-11門口擺攤，聽到A女尖叫並且叫我
    們攤友綽號小單，就有三個攤友跑過去，我、小單跟另外一
    個賣衣服的阿賢，看到A女往巷子裡跑，但我們跑過去並沒
    有看到人，A女就坐在地上哭泣，並且說有人搶他手機，帶
    他去飯店，因為A女哭的很大聲，我們其中一個攤友小單就
    抱他回我們做生意的地方，他還是一直說他手機被搶，被帶
    去飯店，他在飯店有嘗試著打電話給我們，但是手機被拿走
    ，在大廳也有跟服務生說手機被搶。他有提到說她要爬出門
    口，但是那個男的有抱他。大約10幾分鐘後，有一個男生出
    現，說要還手機給A女，A女就瞪著他看，因為A女在哭的時
    候有說他被人家怎樣怎樣的，我第一個直覺反應就是來還手
    機的男生，我們就請這個男的坐下，把事情弄清楚。在攤位
    的時候，A女的內衣環扣是鬆開的，所以我一直幫他把外套
    拉緊，他當時穿著牛仔短褲、運動外套。我們問他為何抱A
    女去飯店，去飯店要做什麼，A女的手機為何不見，他說A女
    喝醉酒了，他要讓A女去飯店休息，我有跟他說公共場合那
    麼多，為何一定要去飯店，他似乎就沒說話了。我有問他說
    為何手機在你那邊，李岳陽說他在飯店門口撿到的。」（見
    偵卷第51-53頁）。又詹凌輝亦於原審審理時到庭具結證稱
    ：「案發當天A女穿牛仔短褲，腰帶沒有繫好，上衣穿什麼
    我不記得了。我們把A女帶回攤位的時候，A女一直哭，他有
    坐在壹台箱型貨車上，我記得她有在整理她上身的衣物，有
    在扣她內衣的環扣，她也有要把她短褲的腰帶繫好。」等語
    （見原審卷一第188-189頁），核亦與A女上開證稱與李岳陽
    搭乘計程車抵達林森北路A女與攤友共同擺攤處之情節，及
    Ａ女當天確係衣著不整返回林森北路其與攤友共同擺攤處之
    情節相符，亦足佐證Ａ女上揭證稱之內容應屬可採。
(四)證人即凱旋大飯店負責人曾子龍於偵查時具結證稱：「96年
    10月19日深夜及10月20日凌晨這段時間，我在凱旋飯店值班
    ，當時約2、3點左右，自動門打開，有一個男的抱著一個女
    的進來，男的滿頭大汗，說要房間，那女生看起來意識不清
    楚，那個男的是雙手抱著女生，該女生是懸空的，我們就請
    他登記，他就說先抱到樓上再登記，我就叫我兒子拿鑰匙並
    且拿登記卡一起搭電梯到樓上去，據我兒子說，出電梯的時
    候那位先生請我兒子幫忙抬腳，並且放在床上。但是事後發
    現他登記並不確實，因為名字地址都寫的很草，我都看不懂
    ，而且沒有身分證字號，我就打電話請他下來重新登記，並
    且付帳，他是大概過了5分鐘之後才下來，他當時是刷卡消
    費。他上去大概20、30分鐘就下來，我從走道監視器看到他
    們兩個是走出來的，跟進來的時候完全不一樣，下來之後那
    個男的直接走出去，那個女的不出去，他指著外面對我說：
    「服務生請你叫他把手機還給我。」那個男的就說：「人家
    在營業，出來外面說。」後來那女的出去與男的談一談又進
    來。那個男的有攔1部計程車叫那個女的上去，那個女的不
    上去，又進來，在外面談了約10分鐘。」等語（見偵卷第83
    -84頁），足堪佐證A女於遭李岳陽以計程車送至凱旋大飯店
    時，確實呈現無意識無法自行走路，陷於意識不清之狀態，
    約20、30分鐘後，A女已較清醒，故能自行下樓，並多次向
    李岳陽催討返還手機，益徵A女上揭所證述其一開始陷於意
    識不清之狀態，其後恢復清醒，故能抗拒李岳陽之侵犯，李
    岳陽因見無法續行性侵犯A女得逞，故乃與A女共同下樓攔搭
    計程車離去等情應屬可信。又衡情李岳陽若係確因A女酒醉
    不醒不事，無法將其送返家，不得已情況下且於徵得A女同
    意後，將A女送至凱旋大飯店房間休息，於此光明正大之情
    況下，李岳陽應無於登記住房時，故意為不確實登記之理，
    李岳陽於入住凱旋大飯店時，故意為不確實之入住資料登記
    ，顯係因意圖不軌，心虛而為掩飾之舉，益證李岳陽將A 女
    帶至凱旋大飯店開房間，確係心存侵害A女之不良意念。
(五)證人張榮旭於檢察官偵查時具結證稱：「我當天逛街路過林
    森北路400號一帶，看到我朋友阿輝（按指證人詹凌輝）摟
    著1個女生（即A女），那個女生在哭，我就問發生什麼事情
    ，問完之後我有去找李岳陽問他說你怎麼這樣。當時李岳陽
    已經在場了。李岳陽有承認他有摸A女，並且拿走A女的手機
    ，且聽到李岳陽說要和解，我記得李岳陽說要賠10償萬元。
    」等語（見偵卷第53-54頁）。又張榮旭於另案李岳陽告訴
    渠等妨害自由案件偵查時，亦曾證稱「A女當時有說被李岳
    陽帶到賓館毛手毛腳。」等語（見96年度偵字第22391號卷
    第71頁），可資佐證A女確實於與李岳陽同搭計程車到達其
    與詹凌輝共同擺攤之林森北路後，確曾向詹凌輝、張榮旭等
    哭訴遭李岳陽帶至賓館實施性侵行為。
(六)李岳陽於警詢、偵查及原審審理時均陳稱其於偕同Ａ女離開
    錢櫃KTV時，A女已陷於泥醉之狀態。又其於警詢時曾陳稱，
    其在凱旋大飯店506號房內時，曾數度摟著A女或A女的腰，
    並曾撫摸A女的頭髮（見偵卷第23頁）；又於檢察官偵訊時
    供稱因對A女有好感，故於凱旋大飯店506號內時曾摟著A女
    （見偵卷第41頁），及於檢察官偵查時再次陳稱曾撫摸A女
    的肚子叫喚A女（見偵卷第59頁），與其於原審審理時所一
    再辯稱未曾故意碰觸A女身體之情況截然不同，顯見李岳陽
    確有趁A女泥醉陷於不醒不事之際，撫摸A女對其為性侵猥褻
    之舉動。且果若如李岳陽所辯稱，其係因A女泥醉，無法送A
    女返家，才將A女帶至凱旋大飯店休息，則何以其於將A女送
    至凱旋大飯店506號房內安頓妥當時，不即時離開，或為避
    嫌，自己另行開設另一房間休息，反與A女同在506號房內，
    並數度撫摸摟抱Ａ女之身體。又李岳陽與A女素昧平生，於
    錢櫃KTV內係第1次見面，其於當日經友人邀請至錢櫃KTV歡
    唱取樂，並非自行開車前往，而係搭計程車赴約，則其辯稱
    係應郭宗瑾之請求，順路送A女返家，已屬牽強。又即或其
    確係熱心協助送酒醉之A女返家，見A女泥醉無法清楚表達自
    己住處時，理應向A女之友人詢明A女住處後，再送A女返家
    ，即或其於匆忙之間忘記詢問即貿然送A女坐上計程車返家
    ，於車內見A女意識不清無法表明住處時，依常理亦應聯絡
    請求其協助送A女返家之其與A女之共同友人郭宗瑾，詢明住
    處後，再將A女安全送返住處，或詢問郭宗瑾無法順利將A女
    送返住處，後續應如何處理。迺其均未如此處置，反逕將A
    女送至凱旋大飯店房間內共同休息，期間並數度撫摸摟抱A
    女之身體，其具有不法侵害A女之意圖，彰彰明甚。至李岳
    陽雖辯稱A女之手機係其於抱Ａ女上計程車，因A女泥醉，手
    機滑落，經友人撿起後置入其口袋內，但A女已明確證稱其
    所有之手機於錢櫃KTV時，並無因沒電而無法使用之情形，
    且其於凱旋大飯店506號房內時，還曾一度欲以其手機聯絡
    友人以求脫困。徵諸A女嗣曾向被告李岳陽借用手機，撥打
    其持用之手機，卻因該手機已經關機，而無回應，益徵被告
    上開辯稱無可採信。蓋果如被告所辯稱，係因Ａ女之手機滑
    落，經人拾起後置入被告之口袋內，則於A女持被告之手機
    撥打自己手機時，理應即會發現該手機置於被告之口袋內，
    但經A女撥打自己的手機時，該手機卻呈現關機之狀態，顯
    見A女之手機係遭人刻意關機致無法使用。
(七)經原審勘驗凱旋大飯店大門口及504號外之走廊監視錄影帶
    之結果，顯示A女於96年10月20日凌晨1時53分許，與李岳陽
    共同搭計程車至凱旋大飯店門口時，全身軟弱無力，係由李
    岳陽以一手抱頸、一手抱腳之方式將其抱入凱旋大飯店內。
    嗣A女於乘坐電梯上樓時，蹲坐於電梯內，係由李岳陽及飯
    店人員協力以李岳陽抱頭、飯店人員抱腳之方式帶至506號
    房門外，待飯店人員開啟房門後，再由李岳陽與飯店人員合
    力將A女抬入506號房內，過程中A女均呈現全身軟弱無力，
    意識不清之狀態（見原審卷一第178-179頁勘驗筆錄），足
    認A女於經被告以計程車送至凱旋大飯店前確因酒醉陷於意
    識完全不清之狀態。至李岳陽辯稱：其於飯店房間內並未解
    開A女之腰帶，未著手性交行為云云。然經本院於準備程序
    勘驗凱旋大飯店大門口及504號外之走廊監視錄影帶之結果
    ，均無法確定A女離開房間及飯店門口時皮帶有無繫好（見
    本院準備程序筆錄），故亦難為有利於李岳陽之事實認定。
(八)李岳陽雖另辯稱A女於事發之際，並無對之提告之意，於員
    警到場處理及至警局製作筆錄時，亦曾數度表達只要和解及
    不提告之意，惟遑論當天到場協助處理之警員蘇傳舜及為A
    女製作筆錄之警員楊淑媚均到庭證稱不記得A女有表達只要
    和解不提告之意，即或A女確曾要求和解，及表達和解後不
    提告之意，亦係A女基於其個人考量，如不欲事態擴大，或
    得饒人處且饒人，或不欲後續司法程序煩瑣造成二度傷害等
    所為之個人意願表達，且A女於搭乘計程車返回林森北路其
    與友人共同擺攤處時，即向友人表達遭李岳陽帶至賓館對其
    毛手毛腳施行侵害，於警員到場處理時，亦曾向警員表達相
    同之意旨，已據上開證人及警員蘇傳舜證述在卷，自難僅依
    A女在友人七嘴八舌建議下，向李岳陽提出賠償之要求，即
    推論A女係藉端向被告李岳陽勒索錢財，李岳陽並無侵害Ａ
    女之犯行，反適足證明李岳陽確有侵害A女之犯行，蓋如李
    岳陽並未侵害A女，A女何敢開口向李岳陽索賠，李岳陽又何
    以願與Ａ女協商賠償和解之事宜。雖李岳陽迭稱其於96年1
    0月20日凌晨當天所簽立之願賠償5萬元之和解書，係遭當場
    不明人士脅迫所簽立，但其後其於選任王景暘為偵查中辯護
    人後，亦繼續與A女協商賠償事宜，並於96年11月23日與A女
    達成和解之協議，有該和解書乙份附於偵卷可資佐證。
(九)此外，復有李岳陽於96年10月20日所簽立之和解書原本乙紙
    （見偵卷外放證物袋），其上記載「因本人李岳陽出去玩，
    喝了點酒，對A女毛手毛腳行為，事後本人李岳陽感到抱歉
    ，為表心意，造成A女精神損失，願意以新臺幣5萬元做為A
    女之精神上賠償。」等語，堪以佐證李岳陽確有趁A女酒醉
    意識不清之際對其為侵害行為之舉措。並有A女當日穿著短
    褲之照片1幀（見偵卷第30頁）、A女於96年11月19日所簽立
    之撤回告訴狀、A女與被告李岳陽於96年11月23日所簽立之
    和解書各乙份（見偵卷第78-80頁）、凱旋大飯店住宿登記
    單、李岳陽信用卡簽帳單各乙紙（見偵卷第88-1頁）、A女
    所使用行動電話之採證照片1幀（見偵卷第28頁）在卷可資
    參佐。本院綜上各節相互參照，認本件李岳陽所涉犯上揭犯
    行事證明確，其犯行堪以認定，應予依法論科。
四、查李岳陽先乘A女因飲酒意識不清精神障礙而不能抗拒之際
    ，對A女著手為性交行為，嗣A女恢復意識並加以抵抗，李岳
    陽竟基於強制性交之犯意，以違反A女意願之方式為之，惟
    因A 女抗拒未得逞而未遂，足見李岳陽於妨害A女性自主之
    過程中，其犯行已由乘機性交變更為強制性交，應論以違法
    程度較高之強制性交罪。核李岳陽所為，係犯刑法第221條
    第2項、第1項之強制性交未遂罪。公訴人雖認係犯刑法第22
    5條第3項、第1項之乘機性交未遂罪，惟基本社會事實相同
    ，且本院於審理時已告知李岳陽變更後之罪名，爰依法變更
    起訴法條。李岳陽於著手解開A女所穿短褲上繫縛之皮帶，
    及試行脫卸A女之短褲而著手進行性交行為前固分別於計程
    車及凱旋大飯店506號房間內有對A女撫摸大腿、胸部及下體
    之行為，惟按猥褻乃指性交以外足以興奮或滿足性慾之一切
    色情行為而言，凡在客觀上足以誘起他人性慾，在主觀上足
    以滿足自己性慾者，均屬之，查李岳陽固先行分別於計程車
    及凱旋大飯店506號房間內撫摸A女之大腿、胸部及下體，繼
    而著手解開A女所穿短褲上繫縛之皮帶，及試行脫卸A女之短
    褲著手性交行為，顯見李岳陽所為，乃意在對A女為性交行
    為，且李岳陽撫摸A女之胸部、大腿及下體，衡諸常情，客
    觀上足以誘起他人性慾，且主觀上亦足以滿足被告自己之性
    慾，而已達猥褻之程度，是猥褻與性交姦淫，僅行為之程度
    不同而已。欲達性交姦淫之目的，必須經過猥褻之階段，是
    猥褻為性交之當然過程。故意圖使人為性交者，自亦有使人
    為猥褻之意圖，從而性交及猥褻均應涵攝於使人為性交行為
    之意圖範圍內（最高法院98年度台上字第5586號判決意旨參
    照），縱令刑法對於性交及猥褻之各階段行為均設有處罰規
    定，仍不失為事實同一，是被告前揭猥褻之前階段行為應為
    性交之後階段行為所吸收，不另論罪，公訴意旨認被告李岳
    陽另觸犯刑法第225條第2項之乘機猥褻罪，尚有誤會，附此
    敘明。李岳陽已著手於犯罪行為之實行而未遂，爰依刑法第
    25條第2項規定減輕其刑。
五、原審關於李岳陽部分，因予論罪科刑，固非無見。惟李岳陽
    於著手性交行為後，A女已恢復意識並加以抵抗，李岳陽竟
    基於強制性交之犯意，以違反A女意願之方式為之，原審仍
    論以乘機性交未遂罪，尚有未洽。被告上訴意旨，仍執前詞
    ，否認犯罪，雖無理由，然原判決既有上開可議之處，自屬
    無可維持，應予撤銷改判。爰審酌李岳陽無任何犯罪前科紀
    錄，此有本院被告前案紀錄表在卷可稽，素行尚可，復考量
    其與A女毫不認識，因與A女同應邀參加歡唱聚會，A女因酒
    醉不醒不事，被告竟趁A女酒後意識不清精神障礙之機，乘
    機對之性交，復為強制性交，而未得逞，被告事後已與A女
    和解，並給付賠償金6萬元，有臺灣臺北地方法院99年度移
    調字第1888號調解筆錄影本1紙附卷可稽，兼衡被告之犯罪
    動機、目的、手段、智識程度及犯後態度等一切情狀，量處
    如主文第2項所示之刑。查李岳陽未曾故意犯罪受有期徒刑
    以上刑之宣告，且已與被害人達成和解，給付賠償金，已如
    前述，其經此科刑教訓，日後當知所警惕，本院認其所受上
    開刑之宣告，以暫不執行為適當，依法諭知緩刑5年。又被
    告係犯刑法第221條第2項之罪，依刑法第93條第1項第1款之
    規定，於緩刑期間付保護管束。
參、無罪（即王景暘）部分：
一、公訴意旨另略以：王景暘為李岳陽涉犯妨害性自主案件偵查
    中所選任之辯護人，其明知被害人A女於96年11月12日上午
    ，在臺北市○○區○○路131號臺灣臺北地方法院檢察署第
    14偵查庭內，已具結證述遭李岳陽違反其意願，為撫摸胸部
    、下體、大腿之猥褻行為，復遭李岳陽竊取其行動電話1只
    等情節，竟為解免李岳陽刑責，出於教唆偽證之犯意，於96
    年11月15日前不詳時間，在臺北市○○○路○段1號10樓A女
    之和解代理人陳憲欽事務所，及臺北市○○○路○段136 號
    13樓王景暘事務所內，向A女稱：自其於96年11月12日之陳
    述來看，A女並無和解誠意，並要求A女須更改陳詞，以圓先
    前對李岳陽不利之陳述內容，繼而要求A女須提出陳報狀，
    內容為：「告訴人A女無法確認當日李岳陽所拿取之行動電
    話是否為A女所有，亦有可能為被告所有之手機」、「李岳
    陽觸摸告訴人胸部、下體、大腿等處係為告訴人拍打防止嘔
    吐物噎住時不小心觸碰，係意在減緩告訴人之不適，並非出
    於猥褻犯意」，及「被告當時有請A女回床上休息，等清醒
    之後再離去」等情，並撰寫陳報狀交A女簽名後，由王景暘
    陳報臺灣臺北地方法院檢察署，致A女於96年12月4日上午11
    時許，在臺灣臺北地方法院檢察署檢察官偵查中，以證人身
    分就李岳陽涉犯妨害性自主等犯行作證時，供前具結後，配
    合陳報狀內容，翻異證詞改稱：其不確定李岳陽當時拿的手
    機是李岳陽的或她的，當時李岳陽是怕她被噎到而拍打其前
    胸及後背，李岳陽是為了攙扶她才會碰到大腿及下體，李岳
    陽是不小心碰到，不是故意的等語，就與案情有重要關係之
    事項為虛偽陳述，足以影響偵查結果及正確性，因認王景暘
    涉犯刑法第168條、第29條之教唆偽證罪嫌等語。
二、按犯罪事實應依證據認定之，無證據不得認定其犯罪事實；
    不能證明被告犯罪者，應諭知無罪之判決，刑事訴訟法第
    154條第2項、第301條第1項分別定有明文。又按刑事訴訟法
    第161條第1項規定檢察官就被告犯罪事實，應負舉證責任，
    並指出證明之方法。對於其所訴之被告犯罪事實，應負提出
    證據及說服之實質舉證責任，倘所提出之證據，不足為被告
    有罪之積極證明，或其闡明之證明方法，無從說服法官以形
    成被告有罪之心證，基於無罪推定之原則，自應為被告無罪
    判決之諭知。而所謂認定犯罪事實之證據，係指足以認定被
    告確有犯罪行為之積極證據而言，如未發現相當證據，或證
    據不足以證明，自不能以推測或擬制之方法，以為裁判基礎
    （最高法院40年台上字第86號判例要旨參照）。另認定犯罪
    事實所憑之證據，雖不以直接證據為限，間接證據亦包括在
    內；然而無論直接或間接證據，其為訴訟上之證明，須於通
    常一般之人均不致有所懷疑，而得確信其為真實之程度者，
    始得據為有罪之認定，倘其證明尚未達到此一程度，而有合
    理之懷疑存在時，事實審法院復已就其心證上理由予以闡述
    ，敘明其如何無從為有罪之確信，因而為無罪之判決，尚不
    得任意指為違法（最高法院76年台上字第4986號判例要旨參
    照）。
三、公訴人認王景暘涉犯上開犯行，無非係以告訴人A女之指訴
    、證人詹凌輝、陳憲欽之證述，及A女於96年11月12日提出
    之陳報狀與王景暘於96年11月12日庭呈尚未署名之和解書等
    為其論據。訊據王景暘堅決否認有何教唆偽證之犯行，辯稱
    ：A女與李岳陽間共召開3次和解會談，其均有參與。第1次
    會談係於96年11月12日檢察官訊問前，其後檢察官於96年11
    月12日傳喚A女及李岳陽等人到庭訊問後，A女所委任之和解
    代理人陳憲欽打電話予他，表達A女願意商談和解之意，故
    其後於96年11月14日才會在陳憲欽之事務所召開雙方之第2
    次會談。該次會談主要係由李岳陽之母親歐雯慧詢問A女，
    他在旁邊作紀錄，因A女陳述其於96年11月12日出庭應訊時
    所述與其第1次會談時所述不同，亦與當天A女向歐雯慧所述
    不同，他才表示是否由Ａ女出具陳報狀向檢察官說明實際情
    形，本來係要由A女方所委任之和解代理人陳憲欽撰狀後遞
    狀，但因A女無資力支付撰狀費用，陳憲欽乃表達希望由他
    代為撰狀，他因無法與A女聯絡，始與李岳陽商討後，撰寫
    96年11月12日之陳報狀交由A女閱覽無誤簽章後向檢察署遞
    狀，他並未要求A女其後於96年12月4日出庭應論時，必須按
    照他上開陳報狀所載內容陳述等語。
四、經查：
(一)A女固曾於96年11月12日檢察官偵查時到庭具結證稱：96年
    10月20日凌晨曾遭李岳陽在計程車上撫摸大腿及下體，及在
    凱旋大飯店506號房內遭李岳陽撫摸胸部、大腿及下體，李
    岳陽並解開其所繫皮帶頭，試圖脫卸其所著短褲對其進行侵
    害等語，嗣於96年12月4日檢察官偵訊時改口證稱：「96 年
    11月15日刑事陳報狀記載上次開庭所說的是錯的，要更正。
    被告當時手中有拿一支手機，我現在不敢確定是誰的，我上
    次說他摸我胸部、大腿跟下體，我回去想之後，我覺得可能
    是他怕我噎到，所以用手拍打，我當時因為緊張所以往壞的
    地方想。我說我自己爬到門口被被告帶回，被告說請我上床
    休息，當時是因我害怕不相信他的話。我後來不敢確定走出
    錢櫃上計程車時，有無跟司機或被告說要去林森北路，大腿
    跟私處可能是被告要扶我的時候不小心碰到的，我與被告已
    經和解，刑事陳報狀內容是我講給代書寫的，不是被告或律
    師希望我們這樣說的。」等語（見偵卷第85-86頁）。於96
    年12月5日檢察官偵查時再證稱：「我於96年11月12日及12
    月4日到庭作證並簽名具結，我第一次的陳述才是對的，第
    二次做不實陳述是因為和解了，被告的律師跟我的代書說這
    樣寫比較能圓我先前講的陳述。對方律師說我96年11月12日
    所為供述對他們不利，說這樣要和解沒有誠意，希望我多配
    合，印象中他有告訴我照著陳報狀上的內容說。」等語（見
    偵卷第90-92頁）。及於96年12月7日檢察官偵查時再證稱：
    「96年11月15日之刑事陳報狀不是我交給地檢署的，是李岳
    陽律師交給我的代書，代書交給我看過以後，我蓋章後由代
    書交還律師後交給地檢署。96年11月12日開完庭後，雙方曾
    有2次會談。第1次在陳憲欽代書事務所時，李岳陽的律師有
    跟我說先前做的陳述對他們不利，所以希望我可以擬出1 份
    陳報狀交給地檢署，這樣才能圓對他們不利的陳述。因為我
    沒有錢請人撰狀，所以由被告李岳陽之律師負責撰狀及遞狀
    。當天沒有提到被告摸我的大腿、下體、胸部是因為不小心
    ，及有要幫我拍打嘔吐物等。我是看到刑事陳報狀之後才知
    道要這麼寫的。」（見偵卷第96-99頁）。又A女於原審審理
    時亦到庭具結證稱：「96年11月12日陳述本件案發經過實在
    ，加害人就是在庭之李岳陽，96年度偵字第21921號卷第75-
    77頁之陳報狀（按即96年11月15日陳報狀）陳述經過與96年
    11月12日不同，是因為已經跟對方談和解，對方律師說要寫
    壹份這個，但是因為我們沒有錢請人寫，所以他們說他們寫
    ，我跟檢察官講的才實在。」等語（見原審卷一第122至123
    頁），直指係因王景暘要求配合，其才會同意由王景暘撰寫
    陳報狀後，具名向檢察官遞交96年11月15日之陳報狀，及其
    後於96年12月4日於檢察官偵訊時依上開陳報狀之內容為不
    實之證述。又證人詹凌輝及陳憲欽亦曾於偵查中證稱因A女
    之證詞對李岳陽不利，所以王景暘希望A女擬具陳報狀向檢
    察署說明。惟查，證人歐雯慧即李岳陽之母於原審審理時到
    庭具結證稱：「我參與過本案和解3次。第1次會議是A女透
    過郭宗瑾跟我說要和解，時間大概是在11月初，是在開第1
    次偵查庭之前。那次會議剛開始大家對那天的事情有一點爭
    論，後來A女跟他的友人說可能是誤會了，我就說如果你們
    認為是誤會的話，希望在開偵查庭的時候，你能對檢察官說
    李岳陽對你不禮貌的事情要據實陳述。當天的共識是雙方互
    相道歉，因為他們也有押李岳陽，所以A女也要對我們道歉
    ，A女說她知道了，她會跟檢察官講。第2次會議是郭宗瑾打
    電話給我，說詹凌輝他們要和解，郭宗瑾叫我跟他們自己聯
    絡。討論的時候我有問A女說，你出庭對檢察官講的跟你上
    次第1次和解對我說的內容是不一樣的說法。我有確認96年
    10月20日當天事發經過，我問A女說你那天喝到那麼醉，又
    去廁所吐，是不是李岳陽去扶你的時候，有拍到你的背，A
    女說有。然後我又對A女說是不是你喝醉了，後來李岳陽把
    你從廁所抱回到床上的時候，造成你的誤解，所以你就認為
    李岳陽對你有不禮貌的行為，A女就說是。我沒看過偵卷陳
    報狀內容，第2次會議中我有要求A女出具陳報狀給檢察官說
    明當日經過，A女是委託陳憲欽處理的，但陳憲欽說他沒有
    律師的執照，請我們這邊的律師幫A女寫，寫好之後再傳電
    子郵件給陳憲欽看，A女也說好。陳憲欽就對A女說，那你要
    委託我刻章，陳憲欽才能幫A女處理。當天王景暘律師草擬
    之後，有當場唸給在場的A女、陳憲欽及A女的友人聽過，他
    們認為沒有問題之後，才請王景暘律師打好字之後再傳電子
    郵件給他們看。第2次或第3次會議中王景暘沒有對A女要求
    要照陳報狀陳述，我們想說送陳報狀以後應該就沒有事情，
    也就不會再開庭，所以沒有再對A女要求。偵查中開完第3次
    會談後，有與A女簽署和解書，我有看過內容，和解書記載
    要給Ａ女5萬元，是因為Ａ女說她沒有錢，而且她還要付給
    陳憲欽2萬元，且我們很忙不想一直跑法院。5萬元其中的2
    萬元是要讓A女付給陳憲欽的，另外3萬元是要補償A女工作
    損失。由我們單方出錢的原因是因為A女說他們都是擺攤的
    ，警察一直抄他們，他們沒有辦法工作。3次會議我都有到
    場，第1次在景德律師事務所，第2次是在陳憲欽的事務所裡
    面，第3次也是在景德律師事務所，就是王景暘的律師事務
    所。我們沒有付錢給A女，打算等結案後才付，給陳憲欽2萬
    ，給Ａ女3萬元，檢察官起訴後，我就不付錢了。我問過李
    岳陽為何帶A女去賓館，李岳陽說A女那天喝醉了，郭宗瑾請
    李岳陽送A女回家，李岳陽不知道A女住那邊，因為A女一下
    子說住永和，一下子又說不是，在計程車上面晃了十幾分鐘
    ，所以李岳陽就請司機載到就近的賓館去。」等語（見原審
    卷一第213-219頁），堪認李岳陽因涉本件妨害性自主案件
    後，其後續與A女商談和解之事宜，均委由其母親歐雯慧出
    面處理，而歐雯慧於96年11月12日檢察官傳喚召開第1次偵
    查庭前，即與A女舉行過第1次和解會談，會談中歐雯慧並曾
    質疑A女被告李岳陽是否係不小心碰觸到A女，當時A女因雙
    方均有和解之意願，且A女之友人詹凌輝及出面為其處理和
    解事宜之張榮旭等亦遭李岳陽告訴涉嫌觸犯刑法妨害自由罪
    嫌，有極高之意願與李岳陽和解，互不追究雙方之刑事責任
    ，故對於歐雯慧之上開追問未即時澄清，致歐雯慧及同在現
    場之被告王景暘，形成李岳陽可能係在不小心之情況下觸及
    A女之身體之印象。又被告王景暘上開辯稱內容，核亦與歐
    雯慧所證稱96年11月14日第2次會談時，係由歐雯慧質問A女
    案發經過，由其加以筆記後，據該筆記內容撰寫陳報狀等情
    相符，是堪認王景暘確係因參與第1、2次會談時，因A女在
    會談中所述，予王景暘之印象確均係李岳陽有可能係在不小
    心之情況下觸及其身體，加以李岳陽亦曾多次向王景暘陳述
    案情，其內容均指向李岳陽並未故意對A女為猥褻及性侵之
    行為，至多係於攙扶A女時不小心觸及Ａ女之身體。且王景
    暘陳稱於撰寫該96年11月15日陳報狀時，因對於細節之處仍
    有所不清，乃致電李岳陽求證，質之李岳陽，亦陳稱王景暘
    於撰寫該陳報狀時，確有致電向其求證，是足認王景暘撰寫
    該96年11月15日之陳報狀內容，應係依其個人主觀認知，及
    A女未及時更正之錯誤示意，致其主觀認為A女於96年11月12
    日所述與實際案發經過情形有異，故乃要求A女應具狀向檢
    察官說明實際情形，嗣並受A女之委託代為撰狀向檢察官提
    出說明，其所有應係本於其身為李岳陽之辯護人，為其當事
    人尋求法律上之最佳利益，衡情應尚無故意教唆A女故為虛
    偽證述之意圖。
(二)證人郭宗瑾於原審審理時到庭具結證稱：「被告李岳陽和A
    女的和解會議我參加過1次，內容是說李岳陽對A女並沒有不
    禮貌的動作，完全是誤會一場，A女願意在法庭上說這是誤
    會一場。第1次開會（按係指A女與被告李岳陽間召開第1次
    和解會談）時間我忘記了，但好像還沒有簽立和解書，好像
    也還沒有開偵查庭。當時有李岳陽、李岳陽的母親、我、A
    女、A女的男友，A女的3個友人參與。因為我雙方都認識，
    所以我幫他們約對方，我也到場，是在羅斯福路的律師樓，
    王景暘也有參與，該次A女並沒有要求賠償，只有說要看到
    誠意，誠意好像是說要出具道歉函，這是他們自己去說，我
    並沒有介入。我只知道但沒有看過96年11月15日遞出的陳報
    狀，我沒有參與96年11月12日偵查庭後11月14日的第2次會
    談，可是我知道有該次會談。因為開完第1次偵查庭以後，
    雙方都有打電話給我說要再談和解，我說不要透過我傳來傳
    去，我叫他們當事人自己去與李岳陽的母親談。後來我有打
    電話問李岳陽第2次和解的事情，但是他也沒有說什麼，只
    是對我說有第2次再去談和解，我也沒有問詳細。96年11月1
    2日偵查庭後，我就沒有介入雙方的和解事宜了。」等語（
    見原審卷一第207-212頁），益證歐雯慧上開證稱內容並非
    虛妄，亦足佐證王景暘應係當時在場聽聞A女為求和解與事
    實並不相符之陳述後，致誤認A女於96年11月12日所為之證
    稱內容與事實有所出入，始要求A女應出具陳報狀向檢察官
    說明，其應非明知A女確遭李岳陽侵害，卻教唆A女虛偽證稱
    並無其事。
(三)另證人即A女於偵查中所委任之民事和解代理人陳憲欽於檢
    察官偵查時具結證稱：「我沒聽到方律師叫Ａ女照著陳報狀
    內容說，在我事務所時對方律師沒有硬要求Ａ女擬出陳報狀
    交給地檢署，說這樣才能圓A女原先對他們不利的陳述，但
    是有提到一定要出陳報狀。」等語（見96年度偵字第25637
    號卷第6頁）。於原審審理時復為相同之確認（見原審卷一
    第185頁反面），足堪佐證王景暘並未曾要求A女於嗣後開庭
    時必須依照其所擬具之上開96年11月15日陳報狀之內容證述
    。而衡情王景暘所擬具之上開陳報狀係依照李岳陽對其陳述
    之案發經過，及其參與96年11月12日前後召開之雙方第1、2
    次和解會談所得印象而為擬具，已如上述。且依卷內資料所
    示，A女係於96年11月15日向檢察官遞送陳報狀，其後於96
    年11月23日始經由王景暘之見證與李岳陽達成和解，並於96
    年11月26日將其於96年11月19日所簽署之撤回告訴狀與和解
    書一起向檢察官遞狀，是A女於96年11月14日簽署陳報狀時
    ，雙方猶未達成和解，且依A女及證人陳憲欽之證述內容可
    知，該份陳報狀確係經由A女本人親自閱覽簽章後始交由王
    景暘遞狀，斯時雙方既尚未和解，A女本可自行斟酌是否簽
    署與事實內容不符之陳報狀。又嗣後A女於96年12月4日於檢
    察官偵訊時，該時雙方雖已簽署和解書，但李岳陽方並未依
    約給付和解金額，則A女於檢察官訊問時本可依其自由意志
    證述案發經過之實際情形，且依上所述，王景暘並未要求A
    女必須於檢察官訊問時，為與案發經過實際情形不符之證述
    ，是即或A女於96年12月4日檢察官偵訊時所為之證述與事實
    不符，而涉有偽證之刑責，亦難認係王景暘教唆所致，自尚
    難憑王景暘依李岳陽對其陳述之案發經過，及其參與第1、2
    次和解會談所得印象進而擬具之上開96年11月15日陳報狀，
    即認王景暘觸犯刑法第168條、第29條之教唆偽證罪責。
(四)從而，本件依公訴人所提出之上揭證據，尚無法證明王景暘
    涉有刑法168條、第29條之教唆偽證犯行。此外，復查無其
    他積極證據，足資證明王景暘確有公訴意旨所指之犯行，揆
    諸首揭規定及說明，自不能證明王景暘犯罪，原審為王景暘
    無罪之諭知。核無不合。
五、檢察官上訴意旨以：（一）原審以證人即A女於偵查中所委
    任之民事和解代理人陳憲欽於檢察官偵查時具結證稱：「我
    沒聽到對方律師叫A女照著陳報狀內容說，在我事務所時對
    方律師沒有硬要求A女擬出陳報狀交給地檢署，說這樣才能
    圓A女原先對他們不利的陳述，但是有提到一定要出陳報狀
    」等語，且於原審審理時復為相同之確認。因此認定被告王
    景暘並無要求A女於嗣後開庭時必須依照其所擬具之96年11
    月15日陳報狀之內容證述。然查：證人陳憲欽於偵查中雖為
    如上之證述，然其於原審審理時證稱：「（被告王景暘問：
    我有沒有在任何時間叫A女要照著陳報狀上講？）我不知道
    。」、「（被告王景暘問：我有沒有在第三次會談的時候，
    叫A女要照著陳報狀上講）時間太久我都不記得了」、「（
    檢察官問：當時的意思是否說陳報狀要更正A女開庭的陳述
    內容，否則，為什麼還要再寫陳報狀？）是的」、「（辯護
    人問：你叫A女來你事務所蓋章時，A女看到這份陳報狀有無
    問你這樣陳述可不可以？）她是對我講說：是不是太扯了--
    --」、「（辯護人問：這份陳報狀在第二次會議的時候，被
    告王景暘有沒有叫A女依照陳報狀的內容向檢察官陳述）不
    清楚---」，自上開證人於原審作證時之證述內容可知，證
    人對於被告究竟有無叫A女要按照陳報狀的內容陳述乙節，
    多次答稱不清楚、不知道。且證人亦曾證稱A女對於陳報狀
    之內容表示「太扯了」，顯見王景暘所擬之陳報狀與A女親
    身經歷之事實相距甚遠。是自證人上開於原審審理時之證述
    內容以觀，該證述內容是否與偵查中相同，實存有疑義，未
    察至少已有部分虛構事實之情事。原審就此部分為相同之認
    定，恐屬誤會。（二）原審以王景暘擔任李岳陽所涉犯本案
    妨害性自主犯行偵查中之選任辯護人，係屬王景暘所任職景
    德律師事務所之案件，非屬王景暘之個人案件，又王景暘與
    李岳陽無任何親屬關係，認定王景暘斷無為李岳陽教唆A女
    為偽證犯行之動機。然查：王景暘擔任李岳陽所涉犯本案妨
    害性自主犯行偵查中之選任辯護人，該案究竟屬於被告所任
    職景德律師事務所之案件，抑或屬於被告之個人案件部分，
    原審僅聽取被告一方之詞，未見卷內其他事證以佐，此部分
    之認定毫無憑信。再縱使該案屬於王景暘所任職事務所之案
    件，惟該事務所受李岳陽委任後指派王景暘擔任其偵查中之
    法律上辯護，本該為李岳陽的最佳利益設想，此與王景暘究
    竟是以律師事務所之名義接案抑或以個人名義接案無涉，要
    不又有何人願意花相同之委任費用委任律師事務所指派律師
    呢？原審此部分之認定恐怕與經驗法則及社會常情相違背。
    而認原判決認事用法有所違誤，應撤銷改判等語。
六、經查：
(一)證人陳憲欽於原審審理時固曾證稱：「我忘記了」、「不記
    得」、「不知道」等語（見原審卷一第184-185頁），然經
    王景暘提示偵查筆錄詢問：「檢察官當天有問你：已沒有聽
    到我叫A女照著陳報狀的內容說，你說：『這個我沒聽到』
    ，是否屬實？」，陳憲欽回答：「實在」（見原審卷一第
    185頁背面），是原判決認陳憲欽於原審審理時復為相同之
    確認，並無違誤。
(二)至王景暘擔任李岳陽所涉犯本案妨害性自主犯行偵查中之選
    任辯護人，究屬王景暘所任職景德律師事務所之案件，或屬
    其個人案件，固與王景暘是否教唆A女偽證無必然關係。然
    王景暘與李岳陽間並無任何親屬關係，其僅受李岳陽委託處
    理本案，原審認衡情其無為李岳陽教唆A女為偽證犯行之積
    極動機，並無違常情。況依其他證據，均不足為王景暘有罪
    之認定，已如前述。從而，檢察官上訴書所述，核非可取，
    為無理由，其上訴應予駁回。
據上論斷，應依刑事訴訟法第369條第1項前段、第364條、第299
條第1項前段、第300條、第368條，刑法第221條第2項、第1項、
第25條第2項、第74條第1項第1款、第93條第1項第1款，判決如
主文。
本案經檢察官黃騰耀到庭執行職務。
中    華    民    國   100    年    4     月    28    日
                  刑事第五庭  審判長法  官  李英勇  
                                    法  官  崔玲琦
                                    法  官  劉秉鑫 
以上正本證明與原本無異。
如不服本判決，應於收受送達後10日內向本院提出上訴書狀，其
未敘述上訴之理由者並得於提起上訴後10日內向本院補提理由書
（均須按他造當事人之人數附繕本）「切勿逕送上級法院」。
                                    書記官  蔡宜蓁
中    華    民    國   100    年    4     月    28    日
附錄本案論罪科刑法條全文：
刑法第221條
（強制性交罪）
對於男女以強暴、脅迫、恐嚇、催眠術或其他違反其意願之方法
而為性交者，處 3 年以上 10 年以下有期徒刑。
前項之未遂犯罰之。